【裁判字號】    95,交抗,383
【裁判日期】    950529
【裁判案由】    違反道路交通管理處罰條例
【裁判全文】
臺灣高等法院交通事件裁定             95年度交抗字第383號
抗  告  人
即受處分人   甲○○○電器行
代  表  人   乙○○
送達人代收人 丙○○
上列抗告人因違反道路交通管理處罰條例案件，不服臺灣臺北地
方法院95年度交聲更字第13號，中華民國九十五年四月七日裁定
，提起抗告，本院裁定如下：
    主  文
抗告駁回。
    理  由
一、抗告人即受處分人抗告意旨略以：本件違規非屬修正前道路
    交通管理處罰條例第七條之二第一項第三款：「違規停車而
    駕駛人不在場」之情形，自不得依該條項之規定逕行舉發。
    舉發機關依「逕行舉發」程序舉發並不合法，屬無效之舉發
    ，原審法院認為本件情形無上開規定之適用，亦難令人苟同
    等語。
二、按汽車駕駛人在道路收費停車處所停車，不依規定繳費者，
    處新臺幣六百元以上一千二百元以下罰鍰，九十四年二月五
    日修正公布前之道路交通管理處罰條例第五十六條第一項第
    十一款定有明文。次按違反道路交通管理處罰條例第五十六
    條第一項第十一款事件，期限內繳納或到案聽候裁決者處新
    臺幣六百元罰鍰，違反道路交通管理事件統一裁罰基準及處
    理細則第二條第二項亦定有明文。
三、經查：
（一）抗告人即受處分人甲○○○電器行所有之ＧＦ—八二五八
      號自用小客車於九十三年十一月三十日十二時三十一分，
      在臺北市○○路道路收費停車處所停車，經台北市停車管
      理處巡場管理員掣發停車費補繳單，惟受處分人並未於規
      定之期限內繳費。臺北市停車管理處乃以受處分人所有之
      汽車在道路收費停車處所停車不依規定繳費為由，於九十
      三年十二月二十四日逕行舉發之事實，有臺北市政府交通
      局北市交停字第一Ａ0000000號舉發違反道路交通
      管理事件通知單一張附卷可稽，且為受處分人所不爭執，
      此部分之事實可以認定。
（二）抗告意旨雖以本件情形，與修正前道路交通管理處罰條例
      第七條之二第一項第三款：「違規停車而駕駛人不在場」
      之規定之要件不相吻合，認為舉發機關之舉發不合法定程
      序云云。惟按，停車法第一條明定：為加強停車之規劃、
      設置、經營、管理及獎助，以增進交通流暢，改善交通秩
      序，特制定本法。本法未規定者，適用其他法律之規定。
      停車場法第十二條復規定：地方主管機關為因應停車之需
      要，得視道路交通狀況，設置路邊停車場，並得向使用者
      收取停車費。同法第十三條規定：地方主管機關應於路邊
      停車場開放使用前，將設置地點、停車種類、收費時間、
      收費方式、費率及其他規定事項公告週知。變更及廢止時
      ，亦同。依上所述，可知停車場法就停車場所之設置、管
      理、收費等事項之規定，應屬道路交通管理處罰條例之特
      別規定。
（三）本件停車處所之地方主管機關臺北市停車管理處，依停車
      場法第十二條、第十三條及行政程序法第一百條之規定，
      經地方議會審議通過，在路邊停車場之收費路段設有告示
      牌，牌示收費時間、費率、收費方式、未見補繳單須查詢
      及查詢電話，和未依法繳費，將依道路交通管理處罰條例
      處罰等事項，並在政府公報登載，以完成公告之法定程序
      。於法並無不合。而停車後未見補繳費通知單者，應於規
      定之時間內主動查詢，未繳費者將受舉發處罰，此為一般
      在台北市路邊停車之人週知之事；受處分人亦當知之甚詳
      。本件之停車管理、補繳費及查詢程序既均有特別之規範
      ，則使用停車設施之人自當遵守。主管機關規定一定之期
      間使行為人為一定之作為，迨期限過後始認其違規而舉發
      之，於法並無不合。
（四）其次，受處分人所有之汽車於道路收費停車處所停車，不
      依規定繳費，合於修正前道路交通管理處罰條例第五十六
      條第一項第十一款之規定，應依法舉發。所應審酌者係舉
      發之方式為何？依違反道路交通管理事件統一裁罰基準及
      處理細則第十一條之規定，可知違反道路交通管理處罰條
      例之舉發，分為當場舉發及逕行舉發二種；若係當場舉發
      ，應將舉發通知單交付行為人簽名或蓋章收受之；而逕行
      舉發，則無該等規定。亦即當場舉發及逕行舉發之方式，
      確有不同。本件之舉發，係事後掣單舉發，舉發當時，汽
      車之車主或駕駛人不在現場，此為受處分人所不爭執；舉
      發人無從為當場舉發，應無疑義。次應審酌者為本件是否
      合於逕行舉發之規定？按修正前道路交通管理處罰條例第
      七條之二第一項規定得逕行舉發之情形有六：１、闖紅燈
      或平交道。２、搶越行人穿越道。３、違規停車而駕駛人
      不在場。４、不服指揮稽查而逃逸，或聞消防車、救護車
      、警備車、工程救險車之警號不立即避讓。５、違規停車
      或闖越行人穿越道，經各級學校交通服務對現場導護人員
      簽證檢舉。６、其他違規行為經以科學儀器取得證據資料
      者。且應有不宜或不能攔截製單舉發之情形。本件舉發時
      ，駕駛人不在場且有不能攔截製單舉發之情形，極為明確
      。應再審酌者為是否合於「違規停車」之要件？查道路交
      通管理處罰條例有關停車違反規定之處罰，設於該條例第
      五十五條、五十六條及五十七條，該條例並無單就「違規
      停車」之事實，設處罰之規定，亦即道路交通管理處罰條
      例第七條之二第一項第三款所定之「違規停車」係一般性
      、概括性之用語，同條例第五十五條、五十六條及五十七
      條始係「違規停車」之具體規範。此觀諸第五十五條規定
      ：「汽車駕駛人，臨時停車有左列情形之一者，處新台幣
      ：：：」、第五十六條規定：「汽車駕駛人停車時，有左
      列情形之一者，處新台幣：：：十一、在道路收費停車處
      所停車，不依規定繳費」規定之文義即明。亦即本件之舉
      發合於「違規停車而駕駛人不在場」之規定，亦無疑義。
      應再說明者，本件之舉發雖與一般逕行舉發係於不宜或不
      能攔截違規行為人之情況下，當時、當場為舉發有所不同
      。然本件之停車，停車者應依規定繳費之義務原係伴隨於
      停車行為之同時發生，僅行政程序上對行為人應繳費之時
      間予以一定之作為期間，若屆期行為人未作為，前此之停
      車行為即屬違規；舉發機關待至行為人違規停車確定時予
      以舉發，即屬當場不能舉發之情形。主管機關依停車場法
      之規定所公告之舉發程序，與道路交通管理處罰條例所定
      逕行舉發之程序，雖非完全相同，然本件之舉發與道路交
      通管理處罰條例第七條之二第一項所規定之逕行舉發之規
      範意旨並無違背。原處分機關以受處分人在道路收費停車
      處所停車卻不依規定繳費，依修正前道路交通管理處罰條
      例第五十六條第一項第十一款規定裁處罰鍰六百元，核無
      違誤。原審法院駁回受處分人聲明異議之理由，與本院之
      說明雖略有不同，然原審法院認為原處分機關之裁決並無
      違誤，進而駁回受處分人之異議，核無不當，抗告意旨仍
      執前詞，指摘原裁定不當，為無理由，應予駁回。
據上論斷，應依道路交通管理處罰條例第八十九條，道路交通案
件處理辦法第二十六條，刑事訴訟法第四百十二條，裁定如主文
。
中    華    民    國    95    年    5     月    29    日
                  交通法庭審判長法  官  蘇 隆 惠
                                法  官  林 秀 鳳
                                法  官  林 瑞 斌
以上正本證明與原本無異。
不得再抗告。
                                書記官  陳 思 云
中    華    民    國    95    年    5     月    30    日


司法院資訊處製作；財團法人民間司法改革基金會備份。
